---
title: "Moneta"
author: "Simas"
date: "March 9, 2016"
output: html_document
---
Moneta. Tarkime metama moneta. Jeigu iškrenta herbas, tai laimite $12$ EUR. Jeigu skaičius, tai pralošiate $10$ EUR. 
Bus žaidžiama $n$ kartų ir gauti rezultatai sumuojami. 
Kokia tikimybė jums turėti teigiamą balansą po $n$ kartų? Kokis išlošių pasikliautiniai $95%$ intervalai.
Ištirkite tikimybes su skirtingais $n$, pvz. $n={1,2,5,10,20,100}$. Kaip atrodo balanso tankis? Kai $n=100$.

Apibrėžiame vektorių su -10 eurų ir 12 eurų išlošiais
```{r}
a <- c(-10,12)
```
Funkcija skaičiuojanti balansą po n monetos metimų
```{r}
balansas <- function(n)
{
  sum(sample(a, n, replace = TRUE))
}
```
Tikimybė, kad balansas>0 kai n=1, n=2, n=5, n=10, n=20, n=100; n-metimų skaičius
```{r}
n <- c(1, 2, 5, 10, 20, 100)
sapply(n, function(n) mean(replicate(1000, balansas(n))>0))
```
Sukuriame objektą talpinantį 1000 balansų, kur kiekvienas balansas sudarytas po 100 monetos metimų
```{r}
simtas <- (replicate(1000, balansas(100)))
```
Išbrėžiame balanso tankį kai n = 100
```{r}
plot(density(simtas))
```
Iš grafiko matome, kad balanso tankis panašus į normaliojo skirtstinio tankį.
Skaičiuojame pasikliautinuosius balanso intervalus, kai n = 100
```{r}
quantile(simtas, 0.025)
quantile(simtas, 0.975)
```
