---
title: "task13"
author: "Simas"
date: "April 20, 2016"
output: html_document
---
1. For the following series, find an appropriate Box-Cox transformation
and order of differencing in order to obtain stationary data.
(a) usnetelec

```{r message=F}
library(fpp)
a<-usnetelec
plot(a)
## duomenys tirkrai nestacionarūs, turi didėjantį trendą.
lambda1<-BoxCox.lambda(a) ## randame tinkamą lambda
a1<-BoxCox(a,lambda1) ## atliekame transformaciją
plot(a1) 
## Esminių pokyčių BoxCox nepadrė, duomenys ir taip buvo 
## regulairūs.Duomenys tikrai nesezonianiai, tai naudosime ndiffs
ns1<-ndiffs(a1) ## surandame diferencijavimo eilę
a2 <- diff(a1, differences=ns1) ## diferencijuojam duomenis
plot(a2)
## duomenys panašūs į stacionarius, nes nėra trendo, duomenys horizontalūs
## patikrinam su testu, kur H0: duomenys stacionarūs ir nesezoniniai
kpss.test(a2)
## p-value>0.05 H0 priimame, duomenys stacionarūs ir nesezoniniai
```

(b) usgdp

```{r}
b<-usgdp
plot(b)
## duomenys tirkrai nestacionarūs, turi didėjantį trendą.
lambda2<-BoxCox.lambda(b) ## randame tinkamą lambda
b1<-BoxCox(b,lambda2) ## atliekame transformaciją
plot(b1) 
## Esminių pokyčių BoxCox nepadrė, duomenys ir taip buvo reguliarūs.
## Duomenys tikrai nesezoniai todėl naudosime ndiffs
ns2<-ndiffs(b1) ## surandame diferencijavimo eilę
b2 <- diff(b1, differences=ns2) ## diferencijuojam duomenis
plot(b2)
## duomenys panašūs į stacionarius, nes nėra trendo, duomenys horizontalūs
## patikrinam su testu, kur H0: duomenys stacionarūs ir nesezoniniai
kpss.test(b2)
## p-value>0.05 H0 priimame, duomenys stacionarūs ir nesezoniniai
```

(c) mcopper

```{r}
d<-mcopper
plot(d)
## duomenys tirkrai nestacionarūs, turi didėjantį trendą.
lambda3<-BoxCox.lambda(d) ## randame tinkamą lambda
d1<-BoxCox(d,lambda3) ## atliekame transformaciją
plot(d1) 
## Išryškėjo didėjantis terndas, duomenys reguliaresni
acf(d1, lag.max = 50)
## duomenys nesezoniniai, todėl naudosime ndiffs
ns3<-ndiffs(d1) ## surandame diferencijavimo eilę
d2 <- diff(d1, differences=ns3) ## diferencijuojam duomenis
plot(d2)
## duomenys panašūs į stacionarius, nes nėra trendo, duomenys horizontalūs
## patikrinam su testu, kur H0: duomenys stacionarūs ir nesezoniniai
kpss.test(d2)
## p-value>0.05 H0 priimame, duomenys stacionarūs ir nesezoniniai
```

(d) enplanements

```{r}
e<-enplanements
plot(e)
## duomenys tirkrai nestacionarūs, turi didėjantį trendą, panašūs į sezoninius
lambda4<-BoxCox.lambda(e) ## randame tinkamą lambda
e1<-BoxCox(e,lambda4) ## atliekame transformaciją
plot(e1) 
## Duomenys reguliaresni (suvienodėjo svyravimai pradžioje ir pabaigoje)
acf(e1, lag.max = 50)
## duomenys sezoniniai, todėl naudosime nsdiffs
ns4<-nsdiffs(e1) ## surandame diferencijavimo eilę
e2 <- diff(e1, differences=ns4) ## diferencijuojam duomenis
plot(e2)
## duomenys panašūs į stacionarius, nes nėra trendo, duomenys horizontalūs
## patikrinam su testu, kur H0: duomenys stacionarūs ir nesezoniniai
kpss.test(e2)
## p-value>0.05 H0 priimame, duomenys stacionarūs ir nesezoniniai
```

(e) visitors

```{r}
f<-visitors
plot(f)
## duomenys tirkrai nestacionarūs, turi didėjantį trendą, panašūs į sezoninius
lambda5<-BoxCox.lambda(f) ## randame tinkamą lambda
f1<-BoxCox(f,lambda5) ## atliekame transformaciją
plot(f1) 
## Duomenys reguliaresni (suvienodėjo svyravimai pradžioje ir pabaigoje)
acf(f1, lag.max = 50)
## duomenys sezoniniai, todėl naudosime nsdiffs
ns5<-nsdiffs(f1) ## surandame diferencijavimo eilę
f2 <- diff(f1, differences=ns5) ## diferencijuojam duomenis
plot(f2)
## duomenys panašūs į stacionarius, nes nėra trendo, duomenys horizontalūs
## patikrinam su testu, kur H0: duomenys stacionarūs ir nesezoniniai
kpss.test(f2)
## p-value>0.05 H0 priimame, duomenys stacionarūs ir nesezoniniai
```

2. Why is a Box-Cox transformation unhelpful for the cangas data?

```{r}
r<-cangas
plot(r) 
## duomenys turi didėjantį trendą bei sezoniškumą
lambda6<-BoxCox.lambda(r) ## randame tinkamą lambda
r1<-BoxCox(r,lambda6) ## atliekame transformaciją
plot(r1) 
```
Kadangi duomenų sklaida pradžioje ir pabaigoje daug nesiskiria, todėl BoxCox transformacija nieko naudingo nepadaro.

3. Download the data at http://robjhyndman.com/data/retail.xls.
Choose one of the series and find an appropriate Box-Cox transformation
and order of differencing in order to obtain stationary data.

```{r}
data<-read.csv("retail.csv", header=T)
data1<-data[,-c(1:42)] ## pasirenkam duomenis
data2<-ts(data1, frequency=12, start=c(1982,4))
plot(data2)
##duomenys tur didėantį terndą ir tikėtina, sezoniškumą
lambda7<-BoxCox.lambda(data2) ## randame tinkamą lambda
data3<-BoxCox(data2,lambda7) ## atliekame transformaciją
plot(data3) 
## Duomenys reguliaresni(suvienodėjo svyravimai pradžioje ir pabaigoje) ## Su acf patikrinsiu ar duomenys tikrai sezoniniai
acf(data2, lag.max = 50)
## duomenys sezoniniai, todėl naudosime nsdiffs
ns7<-nsdiffs(data3) ## surandame diferencijavimo eilę
data4 <- diff(data3, differences=ns7) ## diferencijuojam duomenis
plot(data4)
## duomenys panašūs į stacionarius, nes nėra trendo, duomenys horizontalūs
## patikrinam su testu, kur H0: duomenys stacionarūs ir nesezoniniai
kpss.test(data4)
## p-value>0.05 H0 priimame, duomenys stacionarūs ir nesezoniniai
```
