---
title: "Kursinis"
author: "Simas Vencius ir Edgaras Petrauskas"
date: '2016 m spalis 12 d '
output: pdf_document
---
Is visu triju reitingų imsime pirmus šimtukus, nes po pirmo šimtuko shanghai reitinge prasideda intervalinis rangavimas. Taip pat, times reitinge nuo 200-osios vietos prasideda intervalinis reitingavimas, todėl neišeis išsibrėžti grafikų, kad matytųsi priklausomybė tarp reitingo ir tam tikro parametro.

```{r}
library(dplyr)
times<-read.csv("timesData.csv", stringsAsFactors=FALSE)
shanghai<-read.csv("shanghaiData.csv", stringsAsFactors=FALSE)
cwur<-read.csv("cwurData.csv", stringsAsFactors=FALSE)

times2015<- times[times$year==2015,]
shanghai2015<- shanghai[shanghai$year==2015,]
cwur2015<- cwur[cwur$year==2015,]

sub_times <- times2015[c(1:100),]
sub_shanghai<- shanghai2015[c(1:100),]
sub_cwur<- cwur2015[c(1:100),]
```

Kadangi reitingo cwur parametrai yra suranguoti, tą patį padarėme su
times ir shanghai reitingų citavimo parametru, kad galėtume palyginti grafikus. Rangavimo metodas "first"", nes taip jau turime suranguotus cwur reitingo parametrų duomenis.

```{r}
times_cit_rank<-rank((-times2015$citations), ties.method="first")  
shanghai_cit_rank<-rank((-shanghai2015$hici), ties.method="first")

## Imame pirmą šimtuką

times_cit_rank100<-times_cit_rank[1:100]
shanghai_cit_rank100<-shanghai_cit_rank[1:100]

## Paverčiam į numeric, kad būtų galima skaičiuoti koreliaciją

sub_times$world_rank<-as.numeric(as.character(sub_times$world_rank))
sub_shanghai$world_rank<-as.numeric(as.character(sub_shanghai$world_rank))

plot(times_cit_rank100, sub_times$world_rank,ylab="Galutinis times reitingas", xlab="Times citavimo reitingas")
plot(shanghai_cit_rank100, sub_shanghai$world_rank, ylab="Galutinis shanghai reitingas", xlab="Shanghai citavimo reitingas")
plot(sub_cwur$citations, sub_cwur$world_rank, xlim=c(0,400), ylab="Galutinis cwur reitingas", xlab="Cwur citavimo reitingas")

## Stipriausia priklausomybė atrodo shanghai reitinge. Pažiūrim koreliacijas

cor(shanghai_cit_rank100, sub_shanghai$world_rank)
cor(sub_cwur$citations, sub_cwur$world_rank)
cor(times_cit_rank100, sub_times$world_rank)
```

Koreliacija tarp citavimo reitingo ir galutinio reitingo stipriausia shanghai
reitinge.

Dabar tikrinsime priklausomybę tarp publikacijų reitingo ir galutinio reitingo.
Ranguojame shanghai reitingo universitetus pagal publikacijų parametrą ir paimame pirmą šimtuką. Reitingas times, publikacijų kaip atskiro kriterijau nepateikė, todėl lyginsime tik shanghai ir cwur reitingus pagal publikacijas.

```{r}
shanghai_pub_rank<-rank((-shanghai2015$pub), ties.method=c("first")) 
shanghai_pub_rank100<-shanghai_pub_rank[1:100]

plot(sub_cwur$publications, sub_cwur$world_rank, ylab="Galutinis cwur reitingas", xlab="Cwur publikacijų reitingas")
plot(shanghai_pub_rank100, sub_shanghai$world_rank, ylab="Galutinis shanghai reitingas", xlab="Shanghai publikacijų reitingas")
## Sunku pasakyti kuriame reitinge didesne priklausomybe tarp publikaciju 
## reitingo ir galutinio reitingo. Paskaičiuojame koreliaciją
cor(sub_cwur$publications, sub_cwur$world_rank)
cor(shanghai_pub_rank100, sub_shanghai$world_rank)
## Didesnė priklausomybė Shanghai reitinge
```

Dabar imsime is shanghai reitingo pirmus 100 universitetų ir tada imsime tuos pačius universitetus iš times reitingo ir atliksime spearmano testą galutinių reitingų priklausomybei nustatyti. Testo hipotezė:

H0: kintamieji nekoreliuoja

H1: kintamieji koreliuoja

Imame tik pirma 100-tuką, nes kiekviename reitinge yra skirtingas skaičius universitetų, todėl jei imsime didesnį skaičių universitetų, galime kai kurių universitetų kurie bus shanghai reitinge nerasti times reitinge ir atvirkščiai.

```{r}
sub_times1 <- times2015[,c("university_name","world_rank")]
sub_shanghai1 <- shanghai2015[c(1:100),c("university_name","world_rank")]
## Eilutėms priskiriam vardus pagal universiteto pavadinimą
time_names_vector<-as.vector(sub_times1$university_name)
row.names(sub_times1)<-time_names_vector
shanghai_names_vector<-as.vector(sub_shanghai1$university_name)
row.names(sub_shanghai1)<-shanghai_names_vector
## Apjungiame į bendrą lentelę
bendra <- merge(sub_shanghai1,sub_times1, by = "row.names", all = FALSE)
bendra1 <- bendra[match(rownames(sub_shanghai1), bendra[, "Row.names"]), -1]
bendra2<-na.omit(bendra1)
bendra2<-bendra2[,c("world_rank.x", "world_rank.y")]
colnames(bendra2)<-c("shanghai_world_rank","times_world_rank" )
## Universitetui, kuris pateko į reitingo intervalą 226-250
## priskiriam reitinga 238, o kuris pateko į 201-225- 213. Universitetai,
## kurie pateko i reitingų intervalus buvo tik du.
bendra2[which(bendra2$times_world_rank=="226-250"),"times_world_rank"]=238
bendra2[which(bendra2$times_world_rank=="201-225"),"times_world_rank"]=213

## Paverčiame numeric, kad galėtume atlikti testą
bendra2$times_world_rank<-as.numeric(as.vector(bendra2$times_world_rank))
bendra2$shanghai_world_rank<-as.numeric(as.vector(bendra2$shanghai_world_rank))
cor.test(bendra2$times_world_rank, bendra2$shanghai_world_rank, method = "spearman")
```

H0 atmetame, kintamieji statistiškai reikšmingai koreliuoja.

Priklausomybė tarp reitingų matoma ir grafiškai.

```{r}
plot(bendra2$times_world_rank,bendra2$shanghai_world_rank, xlab="Galutinis times reitingas", ylab="Galutinis shanghai reitingas")
```
