---
title: "Kursinis"
author: "Simas Vencius ir Edgaras Petrauskas"
date: '2016 m spalis 15 d '
output: pdf_document
---

```{r setup, include=FALSE}
library(dplyr)
times<-read.csv("timesData.csv")
shanghai<-read.csv("shanghaiData.csv")
cwur<-read.csv("cwurData.csv")
times2015<- times[times$year==2015,]
shanghai2015<- shanghai[shanghai$year==2015,]
cwur2015<- cwur[cwur$year==2015,]
sub_times <- times2015[c(1:100),]
sub_shanghai<- shanghai2015[c(1:100),]
sub_cwur<- cwur2015[c(1:100),]
```

cia kur sakiau bandziau paplotinti kiekvieno reitingo citation vs world_rank
tuos as numeric bandziau nes gali pats pazet kai plotina nors imu tik pirma simtuka ismeta world_rank ant grafiko daugiau nei 200 tik su cwur normaliai viskas gaunasi. Ai ir dar bandziau su publication vs world rank isbrezt

```{r}
sub_times$world_rank<-as.numeric(as.character(sub_times$world_rank))
sub_shanghai$world_rank<-as.numeric(as.character(sub_shanghai$world_rank))
           
plot(sub_times$citations, sub_times$world_rank)
plot(sub_shanghai$hici, sub_shanghai$world_rank)
## Reitinge cwur universitetai yra suranguoti pagal citavimą.
plot(sub_cwur$citations, sub_cwur$world_rank, xlim=c(0,400))


## Reitinge cwur universitetai yra suranguoti pagal publikacijas
plot(sub_cwur$publications, sub_cwur$world_rank)
plot(sub_shanghai$pub, sub_shanghai$world_rank)

```

cia kur bandau kazkaip paimti tuos paciu 50 univeru kaip ir is times pirmi 50

```{r}
sub_times1 <- times2015[c(1:24),c("university_name","world_rank")]
sub_shanghai1 <- shanghai2015[,c("university_name","world_rank")]
time_names_vector<-as.vector(sub_times1$university_name)
row.names(sub_times1)<-time_names_vector
shanghai_names_vector<-as.vector(sub_shanghai1$university_name)
row.names(sub_shanghai1)<-shanghai_names_vector

bendra <- merge(sub_times1, sub_shanghai1, by = "row.names", all = TRUE)
bendra1 <- bendra[match(rownames(sub_shanghai1), bendra[, "Row.names"]), -1]
bendra2<-na.omit(bendra1)
bendra2<-bendra2[,c("world_rank.x", "world_rank.y")]
colnames(bendra2)<-c("times_world_rank", "shanghai_world_rank")
bendra2$times_world_rank<-as.numeric(as.vector(bendra2$times_world_rank))
bendra2$shanghai_world_rank<-as.numeric(as.vector(bendra2$shanghai_world_rank))
cor.test(bendra2$times_world_rank, bendra2$shanghai_world_rank, method = "spearman")
```
