---
title: "task10"
author: "Simas"
date: "April 14, 2016"
output: html_document
---
1. For this exercise, use the price of a dozen eggs in the United States
from 1900–1993 (data set eggs). Experiment with the various options
in the holt() function to see how much the forecasts change
with damped or exponential trend. Also try changing the parameter
values for  and  to see how they affect the forecasts. Try to
develop an intuition of what each parameter and argument is doing
to the forecasts.
[Hint: use h=100 when calling holt() so you can clearly see the
differences between the various options when plotting the forecasts.]
Which model gives the best RMSE?
Do the residuals from the best model look like white noise?
```{r message=F}
library("fpp")
f<-holt(eggs, h=100, exponential=TRUE, alpha=0.9, beta=NULL)
plot(f)
## prognozė- eksponentiškai mažėjanti kreivė, nes ir duomenys turi mažėjantį trendą. Prognzės 
## pirma reikšmė sutampa su paskutiniais duomenimis, nes alpha didelis, tai 
## reiškia, jog senesnės reiškmės turi mažesnę įtaką prognozei nei naujesnės. Taip pat taip yra, ## nes didelis alpha lemia tai, jog prognozė yra glodi.
d<-holt(eggs, h=100, damped=TRUE, beta=0.1, alpha=0.9)
plot(d)
## prognozė neatsižvelgia į duomenyse esantį trendą dėl damped. Kadangi alpha didelis, 
## tai prognozė yra stipriai suglodinta ir lygi konstantai
e<-holt(eggs, h=100, damped = TRUE, exponential = TRUE, alpha=0.9, beta=0.01)
plot(e)
## Dėl damped nėra ryškaus tredndo, tačiau šiokį tokį trendą prideda exponential. Alpha didelis ## todėl prognozė glodi.
accuracy(f)
accuracy(d)
accuracy(e)
## Geriausias RMSE yra modelio f. Tikriname ar liekasnos yra baltasis triukšmas
res_f<-residuals(f)
acf(res_f)
## iš acf grafiko darau prielaidą, kad paklaidos yra baltasis triukšmas, nes nesimato
## didelė koreliacijos, bei tendencingumo. Patikrinkim hipotezę su testu
## Testas su hipoteze H0: pakalidos yra baltasis triukšmas ir alternatyva, kad nėra
Box.test(res_f, fitdf=0, type="Lj")
```
p-value>0.05 H0 priimame, pakalidos yra baltasis triukšmas.

2. For this exercise, use the monthly Australian short-term overseas
visitors data, May 1985–April 2005. (Data set: visitors.)

(a) Make a time plot of your data and describe the main features of
the series.
```{r }
plot(visitors)
```
Iš grafiko matosi didėjantis trendas, bei sezoniškumas
(b) Forecast the next two years using Holt-Winters’ multiplicative
method.
```{r }
f1 <- hw(visitors,seasonal="multiplicative", h=24)
plot(f1)
```
(c) Why is multiplicative seasonality necessary here?

Nes iš grafiko matome, kad kuo tolimesnis laikotarpis tuo sezoniniai svyravimai didesni, o multiplicative į tai atsižvelgia

(d) Experiment with making the trend exponential and/or damped.
```{r }
trend_d <- holt(visitors, damped=TRUE)
trend_e <- holt(visitors, exponential=TRUE)
plot(trend_d)
plot(trend_e)
```
(e) Compare the RMSE of the one-step forecasts from the various
methods. Which do you prefer?
```{r }
accuracy(f1)
accuracy(trend_d)
accuracy(trend_e)
```
Mažiausias RMSE yra f1, todėl tikrinsime ar jo liekanos yra baltasis triukšmas

(f) Check that the residuals from the best model look like white
noise.
```{r }
res_f1 <- residuals(f1)
plot(res_f1)
## Iš šio grafiko nesimato koreliacijos bei tendencingumo
acf(res_f1)
## Iš acf grafiko matome kad korealicijos nėra, paklaidų ktimas nėra tendencingas. 
## Darome prielaidą, kad paklaidos yra baltasis triukšmas. Patikrinkime tai su testu.
## Testas su hipoteze H0: pakalidos yra baltasis triukšmas ir alternatyva, kad nėra
Box.test(res_f1, fitdf=0, type="Lj")
```
p-value>0.05 H0 priimame, pakalidos yra baltasis triukšmas
