---
title: "task11"
author: "Simas"
date: "April 19, 2016"
output: html_document
---

1. Use ets() to find the best ETS model for the price of eggs (data set
eggs). How does this model compare to the one you found in the
previous lab session?

```{r message=F}
library(fpp)
f_ets<-ets(eggs)
f_ets[11]
f_ets[13]
plot(forecast(f_ets, h=50))
## ets funkcija duoda "ETS(M,N,N)"  prognozę, kuri neturi sezoniškumo ir
## trendo, alpha didelis todėl prognozė glodi. Tad prognozė yra tiesiog 
## konstanta
res_ets<-residuals(f_ets)
acf(res_ets)
## liekanos panašios į baltąjį triukšmą. Patikrinam tai su testu
## Testas su hipoteze H0: pakalidos yra baltasis triukšmas ir 
## alternatyva, kad nėra
Box.test(res_ets, fitdf=0, type="Lj")
## p-value>0.05, H0 priimame, paklaidos yra baltasis triukšmas
## f- praeitos užduoties prognozė palyginimui (jos liekanos irgi baltasis ## triukšmas)
f<-holt(eggs, h=100, exponential=TRUE, alpha=0.9, beta=NULL)
plot(f) 
## prgnozė glodi su mažėjančiu trendu
accuracy(f_ets)
accuracy(f)
```
Pagal RMSE vos vos geresnė f prognzė, tačiau žiūrint į kitus parametrus (ME, MAE, MPE, MAPE, MASE) matome, jog vienur nežymiai geresnė viena prognozė kitur kita. Taigi lyginant f_ets ir f prognozes galima teigti, jog jos yra vienodai geros pagal minėtus parametrus. Patikrinkim AIC
```{r}
f$model[2]
f_ets[2]
```
Pagal AIC kriterijų, truputį geresnė prognozė f_est, tačiau aš pasirinkčiau f prognozę, nes skirtumas tarp AIC kriterijų labai mažas, o prognozė f atsižvelgia į duomenysi esantį mažėjantį trendą


