---
title: "task14"
author: "Simas"
date: "May 3, 2016"
output: html_document
---

1. For the wmurders data:

(a) if necessary, find a suitable Box-Cox transformation for the data;

```{r, message=F}
library(fpp)
library(knitr)
a <- wmurders
plot(a)
## Duomenys neturi vieno trendo ar sezoniškumo 
lambda1<-BoxCox.lambda(a) ## randame tinkamą lambda
a1<-BoxCox(a,lambda1) ## atliekame transformaciją
plot(a1)
```

Neapnašu, kad box.cox transformacija atliko reikšmingų pokyčių
Galime naudoti pradinius duomenis

(b) fit a suitable ARIMA model to the transformed data using
auto.arima()

```{r}
b<-auto.arima(a)
```

(c) try some other plausible models by experimenting with the
orders chosen

```{r}
d<-arima(a, order=c(2,2,3))
e<-arima(a, order=c(1,2,3))  ## eksperimentuojam su order
f<-arima(a, order=c(2,2,1))
```

(d) choose what you think is the best model and check the residual
diagnostics

In sample ir out of sample kokybės tikrinimo šabloną nukopijavau nuo dėstytojo notes ("kokybės tikrinimas")

```{r}
ans = rbind(
  accuracy(b),
  accuracy(d),
  accuracy(e),
  accuracy(f)
)
rownames(ans) <- c('b', 'd', 'e', 'f')
kable(ans, digits=3)
## Matome, kad modelio "d" tikslumas yra geriausias 
a_insample = window(a, end=c(1987,1))
## Paimame tik dalį duomenų, kad gauti out of ir in sample skirtingų modelių tikslumus
fit_b = auto.arima(a_insample)
fit_d = arima(a_insample, order=c(2,2,3))
fit_e = arima(a_insample, order=c(1,2,3))
fit_f = arima(a_insample, order=c(2,2,1))

f_b = forecast(fit_b)
f_d = forecast(fit_d)
f_e = forecast(fit_e)
f_f = forecast(fit_f)

ans1 = rbind(
  accuracy(f_b),
  accuracy(f_d),
  accuracy(f_e),
  accuracy(f_f)
)
rownames(ans1) <- c('b', 'd', 'e', 'f')
kable(ans1, digits=3)
## in sample pagal RMSE geriausias modelis "d"
ans2 = rbind(
  accuracy(f_b, a)[2,],
  accuracy(f_d, a)[2,],
  accuracy(f_e, a)[2,],
  accuracy(f_f, a)[2,]
)
rownames(ans2) <- c('b', 'd', 'e', 'f')
kable(ans2, digits=3)
## out of sample pagal RMSE geriausias modelis "b". Patikrinkim modelių d ir b akaikes
AIC(b)
AIC(d)
## AIC geresnis modelio d, todėl renkamės jį
## Tikrinam paklaidas
res_d<-residuals(d)
acf(res_d)
## Paklaidos panašios į baltąjį triukšmą
## Tikrinam su testu
## H0: paklaidos baltasis triukšmas
## H1: paklaidos nėra baltasis triukšmas
Box.test(res_d, type="Lj")
## Visur p-value>0.05, H0 priimame, paklaidos yra baltasis triukšmas.
```

(e) produce forecasts of your fitted model. Do the forecasts look
reasonable?

```{r}
forecast_d<-forecast(d)
plot(forecast_d)
## Prognozė turi mažėjantį trendą kaip ir duomenys nuo 1995 metų todėl tas mažėjantis 
## trendas įtikina. Taip pat prognozė 
## turi kritimą nuo paskutinės reikšmės, tačiau kritimas nedidelis ir tokie kritimai bei
## šuoliai duomenims būdingi. Todėl manau, kad prognozė yra priimtina
```

(f) compare the results with what you would obtain using ets()
(with no transformation).

```{r}
ets_a<-ets(a)
plot(forecast(ets_a))
## Prognozė- konstanta, lygi paskutinei reikšmei. Toks realybės scenarijus mažai tikėtinas
## nes žiūrint į istorinius duomenis matome, kad duomenys nuolatos kinta
accuracy(ets_a)
accuracy(d)
AIC(d)
AIC(ets_a)
## tiek pagal RMSE tiek pagal AIC geresnis modelis "d", taip pat jo prognozė ateičiai ## mano nuomone yra įtikinamesnė, nes atsižvelgia į trendą.
```

2. For the usgdp data:

(a) if necessary, find a suitable Box-Cox transformation for the data;

```{r}
aa <- usgdp
plot(aa)
## duomenys turi didėjantį trendą
lambda2<-BoxCox.lambda(aa) ## randame tinkamą lambda
aa1<-BoxCox(aa,lambda2) ## atliekame transformaciją
plot(aa1)
```

Neapnašu, kad box.cox transformacija atliko reikšmingų pokyčių
Galime naudoti pradinius duomenis

(b) fit a suitable ARIMA model to the transformed data using
auto.arima()

```{r}
b1<-auto.arima(aa)
```

(c) try some other plausible models by experimenting with the
orders chosen

```{r}
d1<-arima(aa, order=c(1,2,1))
e1<-arima(aa, order=c(3,2,1))  ## eksperimentuojam su order
f1<-arima(aa, order=c(2,3,2))
```

(d) choose what you think is the best model and check the residual
diagnostics

```{r}
ans3 = rbind(
  accuracy(b1),
  accuracy(d1),
  accuracy(e1),
  accuracy(f1)
)
rownames(ans3) <- c('b1', 'd1', 'e1', 'f1')
kable(ans3, digits=3)
## Matome, kad modelio "f1" tikslumas yra geriausias
aa_insample = window(aa, end=c(1990,1))
## Paimame tik dalį duomenų, kad gauti out of ir in sample skirtingų modelių tikslumus
fit_b1 = auto.arima(aa_insample)
fit_d1 = arima(aa_insample, order=c(1,2,1))
fit_e1 = arima(aa_insample, order=c(3,2,1))
fit_f1 = arima(aa_insample, order=c(2,3,2))

f_b1 = forecast(fit_b1)
f_d1 = forecast(fit_d1)
f_e1 = forecast(fit_e1)
f_f1 = forecast(fit_f1)

ans4 = rbind(
  accuracy(f_b1),
  accuracy(f_d1),
  accuracy(f_e1),
  accuracy(f_f1)
)
rownames(ans4) <- c('b1', 'd1', 'e1', 'f1')
kable(ans4, digits=3)
## in sample pagal RMSE geriausias modelis "f1"
ans5 = rbind(
  accuracy(f_b1, aa)[2,],
  accuracy(f_d1, aa)[2,],
  accuracy(f_e1, aa)[2,],
  accuracy(f_f1, aa)[2,]
)
rownames(ans5) <- c('b1', 'd1', 'e1', 'f1')
kable(ans5, digits=3)
## out of sample pagal RMSE geriausias modelis "b1". Pažiūrėkim b1 ir f1 modelių akaikes
AIC(f1)
AIC(b1)
## AIC geresnis modelio f1, toėl renkuosi jį
## Tikrinam paklaidas
res_f1<-residuals(f1)
acf(res_f1)
## Paklaidos panašios į baltąjį triukšmą
## Tikrinam su testu
## H0: paklaidos baltasis triukšmas
## H1: paklaidos nėra baltasis triukšmas
Box.test(res_f1, type="Lj")
## p-value>0.05, H0 priimame, paklaidos yra baltasis triukšmas.
```

(e) produce forecasts of your fitted model. Do the forecasts look
reasonable?

```{r}
forecast_f1<-forecast(f1, h=100)
plot(forecast_f1)
## Prognozė turi didėjantį trendą kaip ir duomenys. Taip pat prognozės pirma reikšmė 
## sutampa su duomenų paskutine reikšme (nėra šuolio), tai yra gerai, nes pagal 
## orginalius duomenis matome, kad šuoliai nėra būdingi. Tačiau pagalvojus apie tai, kad ## duomenys atspindi US benrąjį vidaus produktą, prognozė pasidaro abejotina, nes ji ne 
## tik nuolatos didėja, bet ir didėjimo tempas auga sparčiai (panašiai į eksponentinį 
## augimą), tai nėra labai tikėtina kai kalbame apie bendrąjį vidaus produktą.
```

(f) compare the results with what you would obtain using ets()
(with no transformation).

```{r}
ets_aa<-ets(aa)
plot(forecast(ets_aa, h=100))
ets_aa[11]
ets_aa[13]
## Prognozė iš pradžių didėjanti, paskui užsilenkia ir nebedidėja. Alpha didelis todėl 
## prognozė glodi. Prognozavimo metodas neturi sezoniškumo, kaip ir duomenys. Kadangi 
## duomenys yra US bedrasis vidaus produktas, man ši prognozė labiau patinka nei f1, nes ## neprognozuoja eksponentinio augimo, tačiau jos augimo sustojimas ir prgnozavimas 
## konstantos, neįtikina. Taigi žiūrint iš grafikų abi prognozės turi savų pliusų ir 
## minusų
accuracy(ets_aa)
accuracy(f1)
AIC(ets_aa)
AIC(f1)
## Tiek pagal RMSE tiek pagal AIC geresnis modelis "f1". Todėl renkuosi "f1"
```

3. For the mcopper data:

(a) if necessary, find a suitable Box-Cox transformation for the data;

```{r}
aaa <- mcopper
plot(aaa)
## duomenys turi didėjantį trendą
lambda3<-BoxCox.lambda(aaa) ## randame tinkamą lambda
aaa1<-BoxCox(aaa,lambda3) ## atliekame transformaciją
plot(aaa1)
## Išryškėjo didėjantis terndas, duomenys reguliaresni
```

Toliau naudosiu transformuotus duomenis "aaa1"

(b) fit a suitable ARIMA model to the transformed data using
auto.arima()

```{r}
b2<-auto.arima(aaa1)
```

(c) try some other plausible models by experimenting with the
orders chosen

```{r}
d2<-arima(aaa1, order=c(3,3,1))
e2<-arima(aaa1, order=c(2,3,1))  ## eksperimentuojam su order
f2<-arima(aaa1, order=c(1,2,1))
```

(d) choose what you think is the best model and check the residual
diagnostics

```{r}
ans6 = rbind(
  accuracy(b2),
  accuracy(d2),
  accuracy(e2),
  accuracy(f2)
)
rownames(ans6) <- c('b2', 'd2', 'e2', 'f2')
kable(ans6, digits=3)
## Matome, kad modelio "b2" tikslumas yra geriausias
aaa1_insample = window(aaa1, end=c(1992,1))
## Paimame tik dalį duomenų, kad gauti out of ir in sample skirtingų modelių tikslumus
fit_b2 = auto.arima(aaa1_insample)
fit_d2 = arima(aaa1_insample, order=c(1,2,1))
fit_e2 = arima(aaa1_insample, order=c(3,2,1))
fit_f2 = arima(aaa1_insample, order=c(2,3,2))

f_b2 = forecast(fit_b2)
f_d2 = forecast(fit_d2)
f_e2 = forecast(fit_e2)
f_f2 = forecast(fit_f2)

ans7 = rbind(
  accuracy(f_b2),
  accuracy(f_d2),
  accuracy(f_e2),
  accuracy(f_f2)
)
rownames(ans7) <- c('b2', 'd2', 'e2', 'f2')
kable(ans7, digits=3)
## in sample pagal RMSE geriausi modeliai "b2" ir "e2"
ans8 = rbind(
  accuracy(f_b2, aaa1)[2,],
  accuracy(f_d2, aaa1)[2,],
  accuracy(f_e2, aaa1)[2,],
  accuracy(f_f2, aaa1)[2,]
)
rownames(ans8) <- c('b2', 'd2', 'e2', 'f2')
kable(ans8, digits=3)
## out of sample pagal RMSE geriausias modelis "f2". Žiūrim modelių f2, b2, e2 akaikes
AIC(b2)
AIC(f2)
AIC(e2)
## AIC geresnis modelio "b2", todėl renkuosi jį
## Tikrinam paklaidas
res_b2<-residuals(b2)
acf(res_b2)
## Paklaidos panašios į baltąjį triukšmą
## Tikrinam su testu
## H0: paklaidos baltasis triukšmas
## H1: paklaidos nėra baltasis triukšmas
Box.test(res_b2, type="Lj")
## p-value>0.05, H0 priimame, paklaidos yra baltasis triukšmas.
```

(e) produce forecasts of your fitted model. Do the forecasts look
reasonable?

```{r}
forecast_b2<-forecast(b2, h=50)
plot(forecast_b2)
## Prognozė konstanta. Duomenys turi didėjntį trendą, todėl prognozė man atrodo ne 
## visai gera.
```

(f) compare the results with what you would obtain using ets()
(with no transformation).

```{r}
ets_aaa1<-ets(aaa1)
plot(forecast(ets_aaa1, h=100))
## Prognozė konstanta
accuracy(ets_aaa1)
accuracy(b2)
AIC(ets_aaa1)
AIC(b2)
## Pagal RMSE geresnis b2 modelis, o pgal AIC irgi geresnis b2. Abiejų prognozės 
## konstantos (labai panašios), todėl nepaisant aic ir RMSE skirtumų
## manau, kad abi prognozės yra vienodai geros
```
