---
title: "task7"
author: "Simas"
date: "April 5, 2016"
output: html_document
---
1. The function tsdisplay(data, plot.type="scatter") is useful
for showing a time plot, ACF plot and lagged scatterplot on the
same graph. Use it to produce plots of the following time series:
bricksq, hsales, ibmclose
Can you spot the effects of seasonality, cyclicity and trend?

```{r}
library(fpp)
## brėžiame prašomą grafiką
tsdisplay(bricksq, plot.type = "scatter", xlab="Time", ylab="Sales")
```
Iš laiko grafiko galime nuspėti esant didėjantį trendą bei sezoniškumą. ACF grafikas aiškiai parodo esantį sezoniškumą, bei didėjantį trendą. Iš t ir t-1 laikotarpių grafiko matome, kad pardavimai laikotarpiu t stipriai koreliuoja su t-1 laikotarpio pardavimais. Pažiūrėkime ar taip yra ir su kitais lagais
```{r}
lag.plot(bricksq,lags=12,do.lines=FALSE)
```
Matome, kad bent su pirmais dvylika lagų, pardavimų korealiacija yra stipri. Taip yra dėl silpnos sezoniškumo įtakos pardavimams. Tačiau iš laiko grafiko galime nuspėti kad ši koreliacija po truputį mažės didinant lagų skaičių, nes turime didėjantį trendą.
```{r}
lag.plot(bricksq,set.lags=70:73, do.lines=FALSE)
```
Matome, kad prielaida dėl mažėjančios koreliacijos tarp tolimesnių laikotarpių yra teisinga.
```{r}
tsdisplay(hsales,plot.type="scatter",xlab="Time",ylab="Sales")
```
Iš laiko grafiko, trendo bei sezoniškumo identifikuoti negalime. Tačiau matome jog pardavimai cikliškai mažėja bei didėja, tačiau ne fiksuotais laiko tarpais. Acf grafikas taip pat nesufleruoja nei apie trendą nei apie sezoniškumą. Koreliacija tarp pardavimų t ir t-1 laiko momentais yra stipri. Pažiūrėkime ar taip yra ir su tolimesniais laiko momentais
```{r}
lag.plot(hsales,set.lags=180:183, do.lines=FALSE)
```
Matome kad koreliacija tarp tolimesnių laiko momentų irgi yra (šiek tiek sipnesnė nei tarp gretimų laiko momentų). Taip yra dėl to, kad nekilnojamo turto kainos dažniausiai yra stabilios, tik retkarčiais nukrenta labai žemai ar pakyla labai aukštai.
```{r}
tsdisplay(ibmclose,plot.type="scatter",xlab="Time",ylab="Sales") 
```
Iš laiko grafiko sezoniškumo bei trendo nesimato. Korealiacija tarp pardavimų t ir t-1 laiko momentais yra stipri. ACF grafikas sufleruoja, kad egzstuoja didėjantis trendas. Išsibrėžkime ACF grafiką su daugiau lagų bei grafiką su tolimesniais lagais
```{r}
acf(ibmclose, lag.max=300)
lag.plot(ibmclose,set.lags=47:50, do.lines=FALSE)
```
Iš acf matome, jog egzistuoja ne tik didėjantis trendas, bet ir mažėjantis trendas.  Grafikas su 47-50 lagais parodo, kad pardavimai tarp tolimesnių laiko momentų nėra koreliuoti. Taip yra todėl, nes turime dieninius akcijų duomenis (rytojaus kaina daug nepasikeis nuo šiandienos, bet kaina po 50 dienų bus stipriau pasikeitus lyginant su šiandienos kaina).

2. For each of the same series (bricksq, ibmclose, hsales):

(a) Use either the naive or seasonal naive forecasting method and
apply it to the full data set.
```{r}
forecast1 <- naive(bricksq, h=20)
plot(forecast1)
forecast2 <- naive(hsales, h=20)
plot(forecast2)
forecast3 <- naive(ibmclose, h=20)
plot(forecast3)
```
(b) Compute the residuals and plot their ACF. Do the residuals
appear to be white noise? What did your forecasting method
miss?
```{r}
res1 <- residuals(forecast1)
acf(res1, main="",  na.action=na.pass, lag.max=100)
```
Liekanos visiškai nepanašios į baltąjį triukšmą (per didelės ir turi tendencingą kitimą). Mano turi duomenys yra sezoniniai, o naive metodas į sezoniškumą natsižvelgia
```{r}
res2 <-residuals(forecast2)
acf(res2, main="", na.action=na.pass, lag.max=100)
```
Liekanos nepanašio į baltąjį triukšmą (per didelės). Mano pasirinktas prognozavimo metodas praleido tai, kad duomenys turi tendenciją didėti ir mažėti, nefiksuotais laiko tarpais.
```{r}
res3 <- residuals(forecast3)
acf(res3, main="", na.action=na.pass, lag.max=100)
```
Liekanos panašios į baltąjį triukšmą (yra mažos, bei negalima pastebėti jokio tendencingo jų ktimo)
(c) Do a Ljung-Box test on the residuals. What do the results
mean?
```{r}
Box.test(res1, fitdf=0)
## p-value>0.05 paklaidos yra baltasis triukšmas
Box.test(res2,fitdf=0)
## p-value<0.05 paklaidos nėra baltasis triukšmas
Box.test(res3,fitdf=0)
## p-value>0.05 paklaidos yra baltasis triukšmas
```
3. For the data set bricksq:

(a) Split the data into two parts using
```{r}
bricks1 <- window(bricksq, end=1987.99)
bricks2 <- window(bricksq, start=1988)
```
(b) Check that your data have been split appropriately by producing
the following plot.
```{r}
plot(bricksq)
lines(bricks1,col="red")
lines(bricks2,col="blue")
```
(c) Calculate forecasts using each of the four benchmark methods
applied to bricks1.
```{r}
## generuojame prognozes keturiais nurodytais būdais
f1 <- meanf(bricks1, h=27)
f2 <- naive(bricks1, h=27)
f3 <- snaive(bricks1, h=27)
f4 <- rwf(bricks1, drift=TRUE, h=27)
```
(d) Compare the accuracy of your forecasts against the actual values
stored in bricks2. For example:
```{r}
accuracy(f1,bricks2)
accuracy(f2,bricks2)
accuracy(f3,bricks2)
accuracy(f4,bricks2)
```
(e) Which method does best? Why?
Tiksliausiai paradavimus prognozuoja snaive metodas, nes jo RMSE, MAE, MAPE, MASE yra mažiausi. Taip yra dėl to, nes bricks duomenys yra sezoniniai, o  snaive metodas atsižvelgia į sezoniškumą, kai kiti mano naudoti metodai į tai neatsižvelgia.
(f) For the best method, compute the residuals and plot them.
```{r}
snaive_res <- residuals(f3)
plot(snaive_res)
## nepanašu, kad paklaidos būtų koreliuotos
hist(snaive_res, breaks="FD")
## Iš histogramos darau išvadą, kad pakalidos yra pasiskirsčiusios pagal normalujį 
## skirstinį.
acf(snaive_res, na.action=na.pass, lag.max=100)
## iš acf taip pat nepanašu, jog paklaidos būtų koreliuotos.
```
