---
title: "task15"
author: "Simas"
date: "May 10, 2016"
output: html_document
---

1. Choose one of the following seasonal time series: condmilk, hsales,
uselec

(a) Do the data need transforming? If so, find a suitable transformation.

```{r, message=F}
library(fpp)
a<-uselec
plot(a)
## Duomenų sklaida skirtingais laiko tarpais yra vienoda, todėl manau, kad box cox 
## tranformacija nieko naudingo nepadarys. Įsitikinsiu tuo
lambda1<-BoxCox.lambda(a) ## randame tinkamą lambda
a1<-BoxCox(a,lambda1) ## atliekame transformaciją
plot(a1)
## Lyginant orginalių duomenų grafiką ir tranformuotų, matome, kad reikšmingų pokyčių 
## boxcox neatliko, todėl naudosiu pradinius duomenis
```

(b) Are the data stationary? If not, find an appropriate differencing
which yields stationary data.

```{r}
plot(a)
## Duomenys tikrai nėra stacionarūs, nes yra didėjantis trendas bei sezoniškumas
ns<-nsdiffs(a) ## surandame diferencijavimo eilę
a1<- diff(a, differences=ns) ## diferencijuojam duomenis
plot(a1)
## Duomenys horizontalūs, nėra trendo, todėl panašūs į stacioanarūs.
## Patikrinkim su testu
## H0: duomenys stacionarūs
## H1: duoemenys nėra stacionarūs
kpss.test(a1)
## p-value>0.05, H0 priimame. Duomenys stacionarūs
```

(c) Identify a couple of ARIMA models that might be useful in describing
the time series. Which of your models is the best according
to their AIC values?

```{r}
b<-auto.arima(a1)
d<-arima(a1, order=c(1,0,0), seasonal=c(1,0,0))
e<-arima(a1, order=c(1,0,2), seasonal=c(0,0,1))
AIC(b)
AIC(d)
AIC(e)
##Pagal AIC geriausias modelis "b"
```

(d) Estimate the parameters of your best model and do diagnostic
testing on the residuals. Do the residuals resemble white noise?
If not, try to find another ARIMA model which fits better.

```{r}
b
acf(b$res)
## Iš acf grafiko panašu, kad paklaidos yra baltasis triukšmas.
## Patikrinkim su testu
## H0: pakalidos yra baltasis triukšmas ir alternatyva, kad nėra
Box.test(b$res, type="Lj")
## p-value>0.05, H0 priimame, paklaidos yra baltasis triukšmas
```

(e) Forecast the next 24 months of data using your preferred model.

```{r}
plot(forecast(b, h=24))
## Prognozė gana įtikinama
```

(f) Compare the forecasts obtained using ets().

```{r}
f<-ets(a1)
plot(forecast(f, h=24))
accuracy(b)
accuracy(f)
```

Iš grafikų matome, kad prgnozės skiriasi labai nežymiai, tačiau RMSE geresnis modelio "b"
